臺灣臺北地方法院刑事裁定　　　　　　 100年度金訴字第48號
公　訴　人　臺灣臺北地方法院檢察署檢察官
被　　　告　黃琬晴
上列被告因證券投資信託及顧問法等案件，經檢察官提起公訴（
100 年度偵字第23920 號），本院裁定如下：
    主  文
檢察官應於本裁定送達後參拾日內，補正被告犯罪之證據並指出
證明之方法。
    理  由
壹、公訴意旨略以：被告黃琬晴原係寶成投資顧問股份有限公司
    （址設：臺北市中正區○○○路7 號6 樓之3 ，下稱寶成投
    資公司）之理財專員，為從事業務之人，明知依證券投資信
    託及顧問法第108 條第2 項「證券投資信託事業、證券投資
    顧問事業之董事、監察人、經理人或受僱人，對於職務上之
    行為，不得要求、期約、收受財物或其他不正利益」。詎其
    竟基於意圖為自己之不法利益及違背其任務之犯意，於民國
    99年任職期間，利用寶成投資公司之資源，私下向客戶提供
    證券投資分析之諮詢顧問服務，並收受客戶不當報酬，致生
    損害於寶成投資公司之利益。嗣經寶成投資公司發覺，黃琬
    晴乃於99年6 月24日簽發面額新台幣（下同）36萬元之本票
    1 張，以賠償寶成投資公司因前揭事件所造成之損失，並同
    時書立悔過書1 紙，惟於99年9 月22日離職後，卻避不見面
    。綜上，因認被告黃婉晴所為，係涉犯刑法第342 條第1 項
    之背信罪、證券投資信託及顧問法第108 條第2 項之罪嫌等
    語。
貳、按「檢察官就被告犯罪事實，應負舉證責任，並指出證明之
    方法。法院於第一次審判期日前，認為檢察官指出之證明方
    法顯不足認定被告有成立犯罪之可能時，應以裁定定期通知
    檢察官補正，逾期未補正者，得以裁定駁回起訴」，刑事訴
    訟法第161 條第1 項、第2 項定有明文。91年2 月8 日之修
    正理由載明：「一、鑑於我國刑事訴訟法制之設計係根據無
    罪推定原則，以檢察官立於當事人之地位，對於被告進行追
    訴，則檢察官對於被告之犯罪事實，自應負提出證據及說服
    之實質舉證責任，修正第一項。二、為確實促使檢察官負舉
    證責任及防止其濫行起訴，基於保障人權之立場，允宜慎重
    起訴，以免被告遭受不必要之訟累，並節約司法資源，爰設
    計一中間審查制度之機制，增訂第二項。」是以，刑事訴訟
    法第161 條增訂起訴審查制之立法目的，在於確保檢察官之
    舉證責任，防止濫行起訴，基於保障人權之立場，允宜慎重
    起訴，以免被告遭受不必要之訟累，並使無罪推定之基本原
    則得以貫徹。而檢察官舉證責任之內涵，除應盡提出證據之
    形式舉證責任外，尚負「指出證明之方法」之義務，此「指
    出證明之方法」，應包括「指出調查之途徑」、「與待證事
    實之關聯」及「證據之證明力」等事項（最高法院91年度第
    4 次刑事庭會議決議、100 年度第4 次刑事庭會議決議參照
    ）。
參、本件檢察官以被告黃琬晴所為，係涉犯刑法第342 條第1項
    之背信罪、證券投資信託及顧問法第108 條第2 項之罪嫌，
    因而提起公訴，提出下列證據資料為證，並指出該等證據為
    證明之方法：
一、寶成投資公司告訴代理人鍾啟賓於偵訊中之指訴。
二、被告所簽立之本票與悔過書、員工基本資料卡及存證信函。
肆、經查：
一、按「證券投資信託事業、證券投資顧問事業之董事、監察人
    、經理人或受僱人，對於職務上之行為，要求、期約、收受
    財物或其他不正利益者，處5 年以下有期徒刑、拘役或科或
    併科新臺幣240 萬元以下罰金」、「前項人員對於違背職務
    之行為，要求、期約、收受財物或其他不正利益者，處7 年
    以下有期徒刑，得併科新臺幣300 萬元以下罰金」，證券投
    資信託及顧問法第108 條第1 項、第2 項定有明文。由此規
    定可知，必須係從事證券投資信託、顧問事業之人員，對於
    「職務上之行為」或「違背職務上之行為」，要求、期約、
    收受財物或其他不正利益者，始足以該當本罪；如係提供客
    戶有關證券投資分析之諮詢顧問服務，而向客戶收取報酬，
    即不符本罪有關「要求、期約、收受財物或其他不正利益」
    之構成要件。
二、按「為他人處理事務，意圖為自己或第三人不法之利益，或
    損害本人之利益，而為違背其任務之行為，致生損害於本人
    之財產或其他利益者，處5 年以下有期徒刑、拘役或科或併
    科1 千元以下罰金。前項之未遂犯罰之」，刑法第342 條定
    有明文。又「刑法第342 條之背信罪，以有取得不法利益或
    損害本人利益之意圖為必要，若無此意圖，即屬缺乏意思要
    件，縱有違背任務之行為，並致生損害於本人之財產或其他
    利益，亦難律以本條之罪」（最高法院30年上字第1210號著
    有判例意旨可資參照）。
三、查告訴代理人鍾啟賓業於偵訊時證稱：「（問：被告任職期
    間利用你們公司資料，私下向公司客戶提供證券投資分析之
    諮詢顧問服務，並收到客戶的報酬，有何證明？）有悔過書
    。（問：有無損害公司？）她不能私下向客戶收受報酬，應
    該交給公司。（問：被告向哪一位客戶收了多少報酬？）向
    客戶陳文炫收了3 萬元，該3 萬元她可向公司抽成。（問：
    被告簽發36萬元本票和解？）這是她向公司未還，與向客戶
    收受報酬無關」等語（100 年度偵字第23920 號卷第8 頁）
    。據此，可見提供證券投資分析之諮詢顧問服務，本為擔任
    理財專員之被告之職務上行為，已難認被告有何違背其職務
    上行為之情事。而被告提供諮詢顧問服務，並向客戶收受報
    酬，本屬於民事上提供勞務、給付對價之契約上行為，如何
    認定係要求、期約、收受財物或其他不正利益？又被告未將
    向客戶收受之報酬繳回寶成投資公司，又如何認定係背信之
    行為？亦未見檢察官予以敘明。
四、查本件偵查檢察官翁宏在於100 年11月30日傳訊被告時，因
    被告未到庭，即於同日提起公訴，公訴意旨所指被告違背其
    職務上行為之內容為何？已有未明。而因被告於警詢、偵訊
    中始終未到庭，亦未見檢察官提出任何足以證明被告有何「
    取得不法利益或損害本人利益之意圖」之積極證據。又起訴
    書所提本票、員工基本資料卡及存證信函等證據，參照前述
    告訴代理人之指訴，至多僅足以證明：被告曾任職寶成投資
    公司，因積欠寶成投資公司欠款而簽立該本票，寶成投資公
    司曾發存證信函向被告催討等情事（100 年度他字第7137號
    卷第3-8 頁），尚無從作為被告有何公訴意旨所指犯行之證
    據。至於起訴書所提之悔過書中，被告雖坦承有向客戶提供
    證券投資分析之諮詢顧問服務，並向客戶收取報酬（同上偵
    卷第10頁），惟參照前述說明所示，如何認定被告有何公訴
    意旨所指之犯行，亦屬不能證明。
五、綜上所述，本件依檢察官偵查所得之證據及指出之證明方法
    ，顯不足認定被告有成立犯罪之可能，即屬未達起訴門檻。
    為貫徹前述刑事訴訟法第161 條起訴審查制之立法意旨，以
    免被告遭受不必要之訟累，並節約司法資源，本院爰於第一
    次審判期日前，裁定偵查檢察官應於本裁定送達後30日內補
    正被告犯罪之證據並指出證明之方法。如逾期未補正，本院
    將裁定駁回本件起訴。
伍、依刑事訴訟法第161 條第2 項，裁定如主文。
中    華    民    國  100     年    12    月    23    日
                  刑事第十九庭    審判長法  官  吳秋宏
                                        法  官  呂煜仁
                                        法  官  林孟皇
本正本證明與原本無異。
不得抗告。
                                        書記官  楊雅鈞
中    華    民    國   100    年    12    月    26    日